臺灣臺北地方法院刑事判決　　　　　　　94年度易字第1513號
公　訴　人　臺灣臺北地方法院檢察署檢察官
被　　　告　甲　○　45歲民.
　　　　　　　　　　（現在臺北縣政府警察局新莊分局拘留中
　　　　　　　　　　入出境許可.
上列被告因詐欺案件，經檢察官聲請以簡易判決處刑（九十四年
度偵字第一三六三五號、第一三六三六號、第一五二二一號），
本院認不宜以簡易判決處刑，改依通常程序審理，判決如下：
    主  文
甲○共同意圖為自己不法之所有，以詐術得財產上不法之利益，
處罰金壹仟元，如易服勞役，以參佰元折算壹日。
    事  實
一、甲○為大陸地區人士，曾於民國九十一年十一月二十一日與
    臺灣地區人民崔榮軒結婚後，因其無業而崔榮軒為低收入戶
    ，而依附配偶以福保身分加入全民健康保險（下簡稱健保）
    ，惟甲○與崔榮軒嗣於九十二年十二月二十二日離婚，甲○
    因此喪失參加健保之資格。詎甲○明知上情，竟於九十三年
    十二月十六日，與丁玉玲（現於本院另案審理中）共同基於
    意圖為自己不法之所有之犯意聯絡，由丁玉玲提供其全民健
    康保險卡（下簡稱健保卡），供甲○持至位於臺北市○○○
    路七號之國立臺灣大學醫學院附設醫院（下簡稱臺大醫院）
    掛號看診，致使臺大醫院誤以為甲○即為丁玉玲本人，而准
    許其以健保身分看診，並對其所患之「蜂窩性組織炎及膿瘍
    病症」加以診斷並開立處分，總計該次甲○看診之醫療費用
    共計為新臺幣（下同）一千零九元，除其中二百十元由甲○
    自付外，其餘均由中央健康保險局臺北分局代為支付，甲○
    因而獲得七百九十九元之不法利益。
二、案經臺北市政府警察局中正第一分局報請臺灣臺北地方法院
    檢察署檢察官偵查聲請以簡易判決處刑，本院認不宜以簡易
    判決處刑，改依通常程序審理。
    理  由
一、前揭事實，業據被告甲○於本院審理時坦承不諱（見本院卷
    第二七頁），證人即本案共犯丁玉玲亦於警詢及偵查中坦認
    確有將其健保卡出借予被告使用（見九十四年度偵字第一五
    二二一號卷《下簡稱偵一五二二一號卷》第十七頁、第十八
    頁、九十四年度他字第二八六九號卷《下簡稱他字卷》第一
    ○一頁、第一○二頁）；核與證人乙○○於警詢、偵查時所
    為證述相符（見他字卷第三九頁、第四○頁、九十四年度偵
    字第一六三六七號卷第八頁、偵一五二二一號卷第十四頁至
    第十六頁）（被告對於證人丁玉玲於警詢、證人乙○○於警
    詢及偵查中所為證詞之證據能力於審判程序中均不表爭執，
    本院審酌上開證詞作成時之情況，亦無不適當之處，又證人
    丁玉玲於偵查中之證詞業經合法具結，且無顯不可信之情況
    ，依刑事訴訟法第一百五十九條之一第二項、第一百五十九
    條之五第一項規定，證人丁玉玲、乙○○於警詢及偵查中所
    為證詞，均有證據能力）。此外，尚有中央健康保險局九十
    四年六月十六日健保稽字第○九四○○一一八二四號函及函
    附之中央健康保險局保險對象門診就醫紀錄明細表（見他字
    卷第九五頁、第九六頁、第九八頁）、臺大醫院九十四年七
    月二十日校附醫秘字第○九四○二○八○六○號函附之丁玉
    玲九十三年十二月十六日病歷（見他字卷第一○六頁至一○
    九頁）、中央健康保險局九十四年十月二十七日傳真函文（
    見本院卷第二四頁）等件附卷可資佐證，足認被告任意性自
    白核與事實相符。綜上，本件事證明確，被告犯行堪以認定
    ，應依法論科。
二、被告持用證人丁玉玲之健保卡，冒用丁玉玲之身分，使得臺
    大醫院誤認被告即係丁玉玲而准許其以健保身分看診，並由
    中央健康保險局臺北分局代付醫療費用七百九十九元，被告
    因此僅須支付自付額，而獲得免付七百九十九元醫療費用之
    不法利益，核其所為，係犯刑法第三百三十九條第二項之詐
    欺得利罪。被告與證人丁玉玲間，就上開犯行有犯意聯絡及
    行為分擔，應論以共同正犯。爰審酌被告犯後坦承犯行，非
    無悔意，且因患有蜂窩性組織炎及膿瘍病症，而又未加入健
    保，始思及冒用他人健保卡看診欲免除大部分醫療費用之負
    擔，兼衡其智識程度、犯罪手段、所得利益及犯罪所生危害
    等一切情狀，量處如主文所示之刑，並諭知易服勞役之折算
    標準。
據上論斷，應依刑事訴訟法第四百五十二條、第二百九十九條第
一項前段、第二十八條、第三百三十九條第二項、第四十二條第
二項，罰金罰鍰提高標準條例第一條前段、第二條，判決如主文
。
本案經檢察官楊仲萍到庭執行職務。
中 　華 　民 　國   九十四 　年　 十一 　月 　 十七 　日
                      臺灣臺北地方法院刑事第一庭
                          審判長法  官  陳興邦
                                法  官  林婷立
                                法  官  劉素如
上正本證明與原本無異。
如不服本判決，應於判決送達後10日內向本院提出上訴狀（應抄
附繕本）。告訴人或被害人如對於本判決不服者，應具備理由請
求檢察官上訴，其上訴期間之計算係以檢察官收受判決正本之日
期為準。
                                書記官  陳俐妙
中 　華 　民 　國   九十四 　年　 十一 　月 　 十七 　日
附錄本案論罪法條
中華民國刑法第339條
(普通詐欺罪)
意圖為自己或第三人不法之所有，以詐術使人將本人或第三人之
物交付者，處5年以下有期徒刑、拘役或科或併科1千元以下罰金
。
以前項方法得財產上不法之利益或使第三人得之者，亦同。
前二項之未遂犯罰之。
